【裁判字號】    98,上易,1100
【裁判日期】    980604
【裁判案由】    傷害
【裁判全文】
臺灣高等法院刑事判決                98年度上易字第1100號
上  訴  人  臺灣臺北地方法院檢察署檢察官
被      告  乙○○
選任辯護人  林衍鋒  律師
上列上訴人因被告傷害案件，不服臺灣臺北地方法院97年度易字
第3165號，中華民國98年3月31日第一審判決（起訴案號： 臺灣
臺北地方法院檢察署97年度偵字第17597號），提起上訴， 本院
判決如下：
    主  文
上訴駁回。
    事  實
一、乙○○與甲○○同為臺北衛星無線計程車隊之司機，平日因
    同在美麗信飯店排班載客而認識。乙○○於民國九十七年四
    月二十六日下午二時許，與同車隊之甲○○、丙○○、丁○○一同至臺北市中山區○○○路 312號錢櫃KTV901包廂內飲
    酒唱歌，至同日下午六時三十分許（起訴書誤載為下午四時
    許）時，因不滿甲○○酒後大聲吹口哨，以致丁○○遭驚嚇
    而先行離開，亦不滿甲○○於丙○○結帳後仍出手阻止其與
    丙○○返家，即以慣用之左手持包廂內玻璃製果汁壺毆打甲○○之右側頭部多下以致玻璃碎裂，甲○○情急之下即以右
    手及左手護衛頭部，仍於按下包廂內服務鈴後不敵倒地，致
    受有左上肢擦傷（2X0.5公分，5.5X0.1公分，4X1公分，2.5
    X1.5公分）、臉部撕裂傷（1.5X0.2X0.3公分）、 右上肢撕
    裂傷（4X0.1公分，5X1.5X1.5公分，4X0.5X0.5公分，1X0.5
    X0.1公分）、右手伸肌肌肉撕裂及左小指槌狀指之傷害。嗣
    乙○○經在場之丙○○出手制止，又見甲○○已倒地全身是
    血，擔心釀下大禍乃先行逃逸， 而錢櫃KTV內員工循服務鈴
    到場得知現場情況後， 即通知119將甲○○、丙○○送醫急
    救並報警處理，始循線查知上情。
二、案經甲○○訴由臺灣臺北地方法院檢察署檢察官偵查起訴。
    理  由
一、按被告以外之人於審判外之言詞或書面陳述，除法律有規定
    者外，不得作為證據，刑事訴訟法第一百五十九條第一項固
    定有明文。然按被告以外之人於審判外之陳述，雖不符前四
    條之規定，而經當事人於審判程序同意作為證據，法院審酌
    該言詞陳述或書面陳述作成時之情況，認為適當者，亦得為
    證據；當事人、代理人或辯護人於法院調查證據時，知有第
    一百五十九條第一項不得為證據之情形，而未於言詞辯論終
    結前聲明異議者，視為有前項之同意，同法第一百五十九條
    之五亦已明訂。本案據以認定被告乙○○犯罪事實之證據，
    部分屬於傳聞證據，惟因被告及公訴人於原審及本院言詞辯
    論終結前，均未對於證據能力聲明異議，依刑事訴訟法第一
    百五十九條之五第一項、第二項規定，視為同意上開證據具
    備證據能力，本院審酌該等傳聞證據作成之情況，亦無違法
    或不當情事，因而認為適當，故該等傳聞證據均具備證據能
    力而得作為證據，合先敘明。
二、訊據被告固坦承曾於案發時、地，因告訴人即證人甲○○阻
    止其離開錢櫃KTV包廂一事，與告訴人發生拉扯， 並因而致
    告訴人受有左上肢擦傷（2X0.5公分，5.5X0.1公分， 4X1公
    分，2.5X1.5公分）、臉部撕裂傷（1.5X0.2X0.3公分）、右
    上肢撕裂傷（4X0.1公分，5X1.5X1.5公分， 4X0.5X0.5公分
    ，1X0.5X0.1公分）、 右手伸肌肌肉撕裂及左小指槌狀指等
    傷害，惟矢口否認有何傷害犯行，並辯稱：當時係告訴人拉
    住伊左手阻止伊離去，並將伊拉倒在地，伊與告訴人二人在
    地上翻滾並掙扎起身後，發現伊與告訴人身上均遭割傷，而
    上開傷害恐係告訴人與伊一同跌落在地時，將地上酒瓶壓碎
    所致，伊未用果汁壼打被害人，被害人身上之血跡，應係當
    天所飲用濺落之西瓜汁云云。經查：
  (一)被告於九十七年四月二十六日下午六時三十分許，於臺北市
    中山區○○○路312號錢櫃KTV901包廂內與證人丙○○、 告
    訴人一同飲酒唱歌時，因故持包廂內玻璃製果汁壺毆打甲○○之右側頭部多下以致玻璃碎裂，甲○○情急之下本能以雙
    手護衛頭部，肢體仍多處遭割傷而不敵倒地，致受有左上肢
    擦傷（2X0.5公分，5.5X0.1公分，4X1公分，2.5X1.5公分）
    、臉部撕裂傷（1.5X0.2X0.3公分）、右上肢撕裂傷（4X0.1
     公分，5X1.5X1.5公分，4X0.5X0.5公分，1X0.5X0.1公分）
    、右手伸肌肌肉撕裂及左小指槌狀指之傷害等情，業據告訴
    人迭於警詢、偵查及原審審理時證述明確，並有馬偕紀念醫
    院（台北院區）九十七年四月二十八日診字第97/170號驗傷
    診斷證明書、麻醉同意書、手術同意書、急診病歷、護理紀
    錄、臺北市政府消防局救護紀錄表各一份及受傷照片十紙附
    卷可稽。而觀諸告訴人前揭驗傷診斷書所載其所受撕裂傷、
    擦傷及手指槌狀指等部位，亦恰與告訴人所證：其當時係右
    側頭部遭玻璃重器毆打倒地，而以右手及左手護衛頭部，以
    致右上肢遭割傷（即撕裂傷）、右手伸肌肌肉撕裂、左小指
    亦因重擊而造成槌狀指無法伸直等語相符。
  (二)被告雖辯稱：其於案發當時，僅因告訴人阻止其離去一事與
    甲○○發生拉扯，而當場除告訴人所飲用之高粱酒瓶放置茶
    几下方外，並無其他玻璃製品，本件恐係甲○○與其拉扯倒
    地時，將酒瓶弄破而受傷云云，然其所辯，業據證人甲○○
    所否認；另被告所供當場僅有高粱酒瓶係玻璃製品云云，亦
    與證人丁○○於原審審理時所證：當時甲○○所飲用之高粱
    酒瓶係放置於甲○○位子底下，桌上果汁跟西瓜汁都是用容
    器裝的，但是容器的形狀、材質其不清楚，桌上玻璃的、塑
    膠的東西都有等語不符外，且依一般情形，酒瓶在地面上遭
    推倒在地後，若非遭堅硬重物用力敲擊，尚不至於會發生遭
    人體擠壓而破碎之情況；又依據被告所辯：其與證人甲○○
    二人因拉扯而倒地時，係以被告在上，告訴人在下之姿勢在
    地上翻滾掙扎後起身，隨即發現二人身上均有血跡且已受傷
    云云。若其所辯當時酒瓶係遭倒地之證人甲○○弄破在地一
    情為真，則被告及甲○○在散佈高粱酒瓶碎玻璃之地面上翻
    滾掙扎之結果，其二人之背後自當有遭碎玻璃割傷之傷口始
    合情理，豈有只造成告訴人右臉部、手部割傷之傷害，及被
    告於原審所提出其於九十七年四月二十六日至臺北醫學大學
    附設醫院就診時所開立診斷證明書內所載四肢多處撕裂傷及
    挫傷（多集中於手部及膝蓋）等傷害。況經原審依職權向臺
    北市政府消防局調閱案發當日告訴人、丙○○之救護紀錄表
    以及其二人與被告分別至馬偕醫院台北院區、臺北醫學大學
    附設醫院就診之急診病歷及護理紀錄，可知被告與證人甲○○、丙○○三人於醫院就診時，均係主述遭人毆打成傷，被
    告甚而向醫生陳述係遭人持酒瓶毆打，且均受有程度不等之
    割傷等傷害，而核與於案發當時接獲報案後前往現場處理之
    臺北市政府警察局中山分局警員戊○○於原審審理時所證：
    其雖對於曾於案發當時至錢櫃KTV901包廂處理告訴人遭人毆
    傷案件已無印象，然其於當日在臺北市政府警察局中山分局
    受理各類案件紀錄表內所載「訊據丙○○稱是甲○○和同公
    司之年籍不詳男子打架，其上前勸架，其和甲○○二人均遭
    碎玻璃割傷」等文字，均係其根據現場見聞所確實記載等語
    相符，並有前揭受理各類案件紀錄表一份在卷可考。復以被
    告對其於案發前係坐於告訴人右側，且慣用左手，而案發當
    時，係欲結帳離開錢櫃KTV901包廂遭告訴人阻止，因而與告
    訴人發生肢體衝突，告訴人於衝突發生後確受有傷害，身上
    並沾有血跡，另證人丙○○並未介入其二人之衝突等情，亦
    已於原審審理時供述明確，核與證人丙○○於偵查及原審審
    理時所證：告訴人於案發當時因酒醉阻止被告及其離開，被
    告因而與告訴人發生拉扯，後經其將被告及告訴人二人拉開
    ，三人均受有傷害，且三人身上均沾有血跡等語相符，所述
    均足以顯現被告毆打告訴人之動機，係因被告不滿告訴人出
    手阻止其離去而起，及告訴人右側身體遭受攻擊而多處受有
    撕裂傷，係因遭位於其右側之被告以慣用之左手持玻璃物品
    毆打所為，是被告所辯：其於案發當時僅與告訴人發生手部
    拉扯，並未出手毆打甲○○，告訴人身上所受傷害，應係與
    其拉扯倒地時遭地上破碎酒瓶所割傷，身上之血跡應係當場
    之西瓜汁云云，顯屬卸責之詞，並不足採。被告於案發時地
    因不滿告訴人酒後出手拉扯阻止其離開現場，憤而以慣用之
    左手持包廂內玻璃製果汁壺多次毆打證人甲○○之頭部，以
    致果汁壺身破裂，於告訴人於以雙手護衛頭部時，其身上多
    處遭玻璃割傷，並受有擦傷及手指槌狀指之傷害一情，應堪
    認定。
  (三)至證人丙○○於警詢、偵查及原審審理時雖均證稱：於案發
    當時僅見到被告與告訴人發生手部拉扯，未曾見被告持物品
    毆打告訴人云云。然證人丙○○前揭所證，除與證人甲○○
    所證不符外，亦與其與告訴人、被告在案發後分別赴馬偕醫
    院台北院區及臺北醫學大學附設醫院就診時所主述：係遭人
    持酒瓶等物打傷、被玻璃割傷等語，及證人戊○○於案發當
    日赴現場實際詢問證人丙○○後所記載「訊據丙○○稱是甲○○和同公司之年籍不詳男子打架，其上前勸架，其和甲○○二人均遭碎玻璃割傷。」等情均不相同，是否可採，已屬
    有疑。又證人丙○○與被告同為臺北衛星無線計程車隊之司
    機，平日均與被告、證人丁○○三人一同共進午餐，與告訴
    人並不熟識等情，業據證人丙○○於原審審理時證述甚詳，
    核與證人丁○○於原審所證：其當日與被告、證人丙○○、
    甲○○一同吃中餐，見告訴人一同到場，自己也嚇了一跳等
    語相符，顯見證人丙○○與被告間原即交情甚篤，而與告訴
    人間並不熟識。且以證人丙○○於證人甲○○與被告間發生
    衝突受傷倒地、意識不清時，明知被告與其所受傷勢均不重
    ，尚於原審審理時自承於案發當時即要求被告先行離開現場
    ，自己留下處理告訴人送醫之事等語，並於警方據報到場處
    理時，仍不告知承辦警員被告之年籍資料或相關資訊，以致
    承辦警員即證人戊○○於當日受理各類案件紀錄表中僅記載
    ：告訴人係和「同公司之年籍不詳男子」打架等情，而告訴
    人其後亦僅得依記憶中被告假名「嚴義賓」及被告與證人丙○○、丁○○於臺北衛星無線計程車隊中之編號向臺灣臺北
    地方法院檢察署提出本件傷害告訴，此亦有前揭受理各類案
    件紀錄表、刑事告訴狀各一份在卷足稽，則證人丙○○於案
    發當時確有迴護被告之情形，已甚為灼然，是其所證：其於
    案發當時並未見到被告持物毆打告訴人之情形云云，顯屬迴
    護之詞，而不足採。而證人丙○○於偵查及原審依法具結後
    所為前揭虛偽證詞，是否均已涉犯刑法第一百六十八條偽證
    罪嫌，應由檢察機關另行調查處理為宜，併予敘明。
  (四)另被告雖辯稱：告訴人係跆拳道二段之高手，且身材壯碩，
    其怎麼可能打得到告訴人云云。惟告訴人於案發當時因飲用
    高粱酒而酒醉行為失控一節，業據證人丙○○及丁○○於原
    審證述明確，又被告係於無預警之情形下，隨即拿桌上玻璃
    果汁壺毆打告訴人頭部多下，以致告訴人不敵倒地一情，亦
    據告訴人於原審證述綦詳，且被告亦不否認其與告訴人拉扯
    倒地後，告訴人係於躺在地上鬼吼鬼叫，且身上有血等情，
    亦核與證人丙○○於原審所證：「（你們三人倒地之後，三
    人的情況如何？）我不太清楚了，我和被告二人有站起來，
    我的意識比較清楚，甲○○的意識比較不清楚，但甲○○那
    時候是躺在地上還是躺在沙發上或者是坐在沙發上我不清楚
    。」等語大致相符，均足見告訴人當時已遭襲擊倒地而意識
    不清，是縱被告所辯告訴人係跆拳道二段高手，且身材壯碩
    等情為真，亦無從據以認定被告於案發時、地並無動手毆打
    告訴人之事實，而為被告有利之認定。
  (五)是本件事證明確，被告傷害犯行堪以認定，應予依法論科。
三、核被告所為，係犯刑法第二百七十七條第一項之傷害罪。原
    審以被告罪證明確，而適用刑法第二百七十七條第一項、第
    四十一條第一項前段，刑法施行法第一條之一，並審酌被告
    與告訴人間係同一計程車隊之同事，僅因酒後發生衝突，即
    持玻璃製果汁壺痛毆告訴人頭部，以致壺身破裂，割傷告訴
    人手部，造成告訴人右手伸肌肌肉撕裂等傷害，影響告訴人
    生計，惡性甚為重大，犯後態度不佳，至今尚未賠償告訴人
    損害，惟本案係因告訴人酒後行為不當所引發，告訴人亦難
    辭其咎，及公訴人求刑有期徒刑四月尚嫌過輕等一切情狀，
    量處有期徒刑六月，並諭知易科罰金之折算標準。
四、經核原判決上開認事用法，洵無違誤，量刑亦屬妥適。檢察
    官上訴意旨以被告罔顧同事情誼，僅因告訴人酒後大聲吹口
    哨即持玻璃壺痛毆告訴人，且迄今未與告訴人和解，原審斷
    無僅科處有期徒刑六月之理等語。惟按量刑之輕重，係屬事
    實審法院得依職權自由裁量之事項，苟已斟酌刑法第五十七
    條各款所列情狀，而未逾越法定刑度，不得遽指為違法。原
    判決就被告犯罪情節，已在事實欄明白認定及於理由欄詳加
    論斷，最後敘明審酌被告與告訴人間係同一計程車隊之同事
    ，僅因酒後發生衝突，即持玻璃製果汁壺痛毆告訴人頭部，
    以致壺身破裂，割傷告訴人手部，造成告訴人右手伸肌肌肉
    撕裂等傷害，影響告訴人生計，惡性重大，且犯後仍飾詞狡
    辯，態度不佳，至今尚未賠償告訴人損害，惟本案係因告訴
    人酒後行為不當所引發，告訴人亦難辭其咎，及公訴人求刑
    有期徒刑四月尚嫌過輕等一切情狀，量處有期徒刑六月，並
    諭知易科罰金之折算標準，原審就刑罰裁量職權之行使，既
    未逾越法律所規定之範圍，亦無濫用權限之情形，自不得認
    其量刑有何不當，檢察官上訴認原審量刑過輕，難認有理由
    ，應予以駁回。
據上論斷，應依刑事訴訟法第368條，判決如主文。
本案經檢察官劉斐玲到庭執行職務。
中    華    民    國    98    年    6     月    4     日
                  刑事第十一庭  審判長法  官  張連財
                                      法  官  楊照男
                                      法  官  林明俊
以上正本證明與原本無異。
不得上訴。
                                      書記官  初玲玲
中    華    民    國    98    年    6     月    4     日
附錄：本案論罪科刑法條全文
中華民國刑法第277條（普通傷害罪）
傷害人之身體或健康者，處3年以下有期徒刑、拘役或1千元以下
罰金。
犯前項之罪因而致人於死者，處無期徒刑或 7 年以上有期徒刑；
致重傷者，處3年以上10以下有期徒刑。


司法院資訊處製作；財團法人民間司法改革基金會備份。
